【裁判字號】    97,易,1899
【裁判日期】    970606
【裁判案由】    詐欺
【裁判全文】
臺灣臺中地方法院刑事判決              97年度易字第1899號
公  訴  人  臺灣臺中地方法院檢察署檢察官
被      告  丙○○
上列被告因詐欺案件，經檢察官聲請以簡易判決處刑（九十六年
度偵字第二０四七六號），本院認不宜以簡易判決處刑，改依通
常程序審理，被告於準備程序就被訴事實為有罪之陳述，本院合
議庭裁定由受命法官獨任進行簡式審判程序，並予判決如下：
    主    文
丙○○共同意圖為自己不法之所有，以詐術使人將本人之物交付
，處有期徒刑月，如易科罰金，以新台幣壹仟元折算壹日；減
為有期徒刑壹月又拾伍日，如易科罰金，以新台幣壹仟元折算壹
日。
    犯罪事實
一、丙○○前無不法之犯罪前科紀錄，素行尚佳，其於民國九十
    五年四月間某日，因在某遊藝場把玩電動機具，而與真實姓
    名、年籍均不詳，綽號「阿祥」之成年男子結識，其明知提
    供告知金融帳戶資料予他人使用，有幫助詐欺集團成員或其
    共犯從事不法犯行以及作為人頭帳戶以供犯罪贓款出入所用
    ，並使偵辦刑事案件之司法警察無從查知其真正身份之可能
    ，但為貪圖其向「阿祥」所商借之款項得以延期清償之利益
    ，仍基於縱有人以所提供告知之金融帳戶資料實施詐欺犯罪
    ，亦不違背其本意之幫助詐欺取財犯意，將不知情之配偶陳
    季香前於八十八年五月四日，在臺中縣大甲鎮大甲郵局（局
    號0000000－0）所申設，帳號000000－0號
    之帳戶資料，提供告知予綽號「阿祥」之人供為提款及匯款
    使用之人頭帳戶；其後丙○○並進而與「阿祥」及所屬不法
    詐欺集團成員共同基於意圖為自己不法所有之犯意聯絡，受
    託擔任提款之「車手」，將該等詐欺集團詐騙所得款項委託
    不知情之陳季香領出後，再交予「阿祥」。其間「阿祥」及
    所屬不法詐欺集團成員即基於前述意圖為自己不法所有之犯
    意聯絡，撥打電話予臺北縣土城市之甲○○，向其佯稱如加
    入成為會員，會告知香港六合彩之明牌云云，使甲○○不疑
    有詐而陷於錯誤，先後於九十五年五月五日、同年月十二日
    、同年六月二十一日、同年八月四日、同年月二十一日及同
    年九月二十二日，接續依對方指示將所有之新台幣（下同）
    一萬元、一萬元、二萬元、一萬元、一萬元及五千元均匯入
    陳季香所開設之上開郵局帳戶內（聲請簡易判決處刑書漏載
    甲○○於九十五年五月五日及同年月十二日所匯入之各一萬
    元），該等匯入陳季香所申設郵局帳戶內之款項，皆旋於匯
    款後未幾，即為知悉此為不法詐騙犯罪所得款項，並與「阿
    祥」及所屬不法犯罪集團成員有詐欺取財犯意聯絡之丙○○
    委託不知情之陳季香提領一空，且輾轉交付予「阿祥」。嗣
    因甲○○察覺有異，經報警處理，始由警循線查悉上情。
二、案經臺中縣警察局大甲分局報請臺灣臺中地方法院檢察署檢
    察官偵查起訴。
    理    由
一、訊據被告丙○○對於上開犯罪事實業於本院訊問時供承不諱
    ，而共犯即真實姓名、年籍均不詳，綽號「阿祥」之成年男
    子所屬之不法詐欺集團成員確有以前述方式詐騙被害人甲○
    ○，要求被害人匯款至被告配偶陳季香所申設之上述臺中縣
    大甲鎮大甲郵局帳戶內，而詐得該等款項等情，亦據被害人
    於警詢中指述甚詳（見警卷第一頁至第三頁反面），且有被
    害人所提出之郵政國內匯款執據、被告配偶陳季香提款攝錄
    畫面翻拍之照片、陳季香所開設臺中縣大甲鎮大甲郵局郵政
    存簿儲金立帳申請書、客戶歷史交易清單等件在卷可稽（見
    警卷第七頁反面至第九頁、第二五頁反面至第二六頁、第二
    九頁、第三０頁至第三一頁反面），是被告上開自白，核與
    客觀事實相符，堪予採信。按共同正犯之意思聯絡，不限於
    事前有所協議，其於行為當時，基於相互之認識，以共同犯
    罪之意思參與者，亦無礙於共同正犯之成立，此有最高法院
    七十三年度台上字第一八八六號判例可資參照，是以共同之
    行為決意不一定要在事先即行為前便已存在，行為當中始先
    後形成亦可。本件被告擔任「車手」工作，負責提領遭詐欺
    取財之被害人所匯上開款項，其對於共犯「阿祥」等人以詐
    欺之不法行為取得被害人之財物，亦應有所知悉及認許，被
    告縱非事先即行為前便已存在該決意，然至遲於領款行為當
    中業已形成犯罪決意應屬無疑。況且，被告確有迨集團成員
    騙取被害人匯款後，再受「阿祥」之託，將被害人匯入之款
    項委由不知情之配偶陳季香領出交付予「阿祥」，而參與刑
    法詐欺取財之犯罪構成要件之行為，自與共犯「阿祥」等人
    有犯意聯絡及行為分擔，而同屬詐欺取財之共同正犯，允無
    疑義。綜上所述，本件事證已臻明確，被告之上揭犯行洵堪
    認定。
二、核被告丙○○所為：
  (一)查本件真實姓名、年籍均不詳，綽號「阿祥」之成年男子及
    所屬不法詐騙集團成員，基於意圖為自己不法所有之犯意聯
    絡，以前揭之詐欺方式，使被害人甲○○陷於錯誤，而將本
    人之財物交付，其等所為，係觸犯刑法第三百三十九條第一
    項之詐欺罪。
  (二)另按刑法上之接續犯，係指以單一行為，經數個階段，持續
    侵害同一法益而言；如數行為於同時同地或密切接近之時地
    實施，侵害同一之法益，各行為之獨立性極為薄弱，依一般
    社會健全觀念，在時間差距上，難以強行分開，在刑法評價
    上，以視為數個舉動之接續施行，合為包括之一行為予以評
    價，較為合理，則屬接續犯，而為包括之一罪，此有最高法
    院七十年度台上字第二八九八號、八十六年度台上字第三二
    九五號判例意旨可資參照。本件共犯「阿祥」及其所屬不法
    集團成員以前述之手法，陸續向被害人甲○○詐騙款項計六
    萬五千元，依上開說明，「阿祥」等人使被害人先後六次匯
    款而交付款項之行為，乃本於同一詐騙被害人之計畫，而於
    密切接近之時地內，接續對同一被害人實施詐騙並陸續取得
    款項，被害法益既屬同一，自可包括評價認為一接續行為，
    僅論以一詐欺取財罪。
  (三)再按刑法上之幫助犯，固以幫助他人犯罪之意思而參與犯罪
    構成要件以外之行為而成立；惟所謂以幫助他人犯罪之意思
    而參與者，指其參與之原因，僅在助成他人犯罪之實現，至
    所謂參與犯罪構成要件以外之行為者，則指其所參與者非直
    接構成某種犯罪事實之內容，而僅係助成其犯罪事實實現之
    行為而言，苟已參與構成某種犯罪事實之一部，即屬分擔實
    施犯罪之行為，雖僅以幫助他人犯罪之意思而參與，亦仍屬
    共同正犯；最高法院著有二十七年上字第一三三三號、三十
    年上字第一七八一號等判例意旨可資參照。另按所謂共同實
    施，並不以參與全部犯罪行為為必要，其分擔實施一部分行
    為者，仍屬共同正犯；最高法院亦著有九十五年度台上字第
    五四六號判決意旨足參。本件被告丙○○提供告知其配偶陳
    季香所有臺中縣大甲鎮大甲郵局之帳戶資料，供綽號「阿祥
    」之人及其所屬詐騙集團成員使用時，既已有供他人利用作
    為實行財產犯罪工具之預見及認識，其猶於事後進一步透過
    不知情之陳季香參與至郵局提領詐欺犯罪所得贓款，而從事
    「車手」工作，雖未全程參與，但已確實實行詐欺罪「取財
    」之構成要件行為，是被告與綽號「阿祥」及其所屬之詐欺
    集團成員間，在詐欺取財合同意思範圍內，有互相利用他人
    之行為，分擔實行，共同達成詐欺之目的，其自應對此不法
    詐欺集團成員施行詐術之行為共同負責。準此，被告於本件
    在實質上雖無朋分贓款而有任何所得，且亦無具體事證足資
    證明其有何實際撥打電話予被害人甲○○而直接實施詐騙之
    行為，但本件亦因被告前揭實行詐欺罪「取財」犯行而應共
    同負責；是核被告所為亦係犯刑法第三百三十九條第一項之
    詐欺取財罪。檢察官於聲請簡易判決處刑書中認被告僅係犯
    刑法第三十條第一項、第三百三十九條第一項之幫助詐欺取
    財罪，容有誤會，應予更正。
  (四)被告丙○○提供告知帳戶資料予前開不法犯罪集團作為犯罪
    及提領贓款用之幫助行為後，進而擔任前開不法犯罪集團之
    「車手」工作，負責提領詐騙所得工作，則被告提供告知帳
    戶資料予共犯「阿祥」之低度幫助行為，應為提款之高度正
    犯行為所吸收，不另論罪。
  (五)被告丙○○與共犯「阿祥」及其所屬不法集團成員，就上揭
    詐欺取財犯行間，均有犯意聯絡及行為分擔，渠等既共同為
    犯罪行為之實行，俱應論以共同正犯。另渠等共同利用不知
    情之被告配偶陳季香持金融卡提領詐騙所得款項，皆為間接
    正犯。
  (六)再被告行為後，須法律有變更，才有新舊法之比較問題。本
    件被告丙○○與共犯「阿祥」及其所屬不法集團成員所為之
    詐欺取財犯行，既接續犯至九十五年七月一日刑法修正公布
    生效施行後之九十五年九月二十二日止，係屬跨連新舊刑法
    之一個接續犯行為，其行為終了在新刑法施行後，應逕行適
    用修正後刑法之相關規定，即不生新舊法比較及從輕原則適
    用之問題。
三、爰審酌被告丙○○之素行，其以上開不法方式獲得其向「阿
    祥」之借款得以延期清償之利益，但所致被害人甲○○蒙受
    詐騙之受害款項非微，並破壞社會經濟秩序，甚且使被害人
    產生對社會的不信任感，行為殊值非難；並衡酌被告犯罪動
    機、目的、手段、智識程度及犯後對於上揭犯罪事實已坦白
    承認，深具悔意，犯罪後態度尚稱良好等一切情狀，量處如
    主文所示之刑，並諭知易科罰金之折算標準。另按九十六年
    罪犯減刑條例業於九十六年七月四日公布，並自同年月十六
    日施行，該條例第二條明文規定：「犯罪在中華民國九十六
    年四月二十四日以前者，除本條例另有規定外，依下列規定
    減刑：三、有期徒刑、拘役或罰金，減其刑期或金額二分之
    一」；本件被告所為上揭詐欺取財犯行之犯罪時間，係在九
    十六年四月二十四日減刑基準日以前，且非屬上揭減刑條例
    第三條規定不予減刑之情形，故依上開規定，本件應寬減其
    所受宣告有期徒刑之二分之一，並援引該減刑條例第九條之
    規定，對被告所受減刑後之有期徒刑宣告併諭知易科罰金之
    折算標準。
據上論斷，應依刑事訴訟法第四百五十二條、第二百七十三條之
一第一項、第二百九十九條第一項前段，刑法第二十八條、第三
百三十九條第一項、第四十一條第一項前段，刑法施行法第一條
之一第一項、第二項前段，中華民國九十六年罪犯減刑條例第二
條第一項第三款、第七條、第九條，判決如主文。
本案經檢察官乙○○到庭執行職務。
中    華    民    國    97    年    6     月     6    日
                  刑事第三庭  法  官  陳思成
上正本證明與原本無異。
如不服本判決，應於收受送達後10日內向本院提出上訴書狀（應
敘述具體理由並附繕本）。
上訴書狀如未敘述理由，應於上訴期間屆滿後20日內補提理由書
於本院。
                              書記官  吳詩琳
中    華    民    國    97    年    6     月     6    日
附錄論罪科刑法條
刑法第三百三十九條第一項
意圖為自己或第三人不法之所有，以詐術使人將本人或第三人之
物交付者，處五年以下有期徒刑、拘役或科或併科一千元以下罰
金。


司法院資訊處製作；財團法人民間司法改革基金會備份。
